【裁判字號】    95,訴,2693
【裁判日期】    951110
【裁判案由】    違反槍砲彈藥刀械管制條例
【裁判全文】
臺灣高雄地方法院刑事判決              95年度訴字第2693號
公  訴  人  臺灣高雄地方法院檢察署檢察官
被      告  甲○○
指定辯護人  本院公設辯護人  丙○○
上列被告因違反槍砲彈藥刀械管制條例案件，經檢察官提起公訴
（95年度偵字第14267 、15115 號），本院判決如下：
    主  文
甲○○未經許可，持有可發射子彈具有殺傷力之土造金屬鋼管槍
，累犯，處有期徒刑年陸月，併科罰金新臺幣拾伍萬元，罰金
如易服勞役，以新臺幣壹仟元折算壹日。扣案之土造金屬鋼管槍
壹支（槍枝管制編號：0000000000號）沒收。
    事  實
一、甲○○前因施用毒品案件，經本院以93年度簡字第6243號判
    處有期徒刑6 月確定，甫於民國94年7 月14日易科罰金執行
    完畢。猶未知警惕，明知未經許可，不得持有可發射子彈具
    有殺傷力之土造槍枝，竟於95年5 月19日前某日，以不詳方
    式取得可發射12 GAUGE制式霰彈，具有殺傷力之土造金屬鋼
    管槍1 支（槍枝管制編號：0000000000號）後，藏放在其所
    使用之車號ZM－8428號自用小客車之左後座，未經許可而持
    有之。嗣於95年5 月19日凌晨1 時許，駕駛前開自小客車行
    經高雄縣鳳山市○○街17號前，見員警在該處實施路檢且示
    意其停車受檢，因恐車內所藏放上開槍枝為警發現，拒不停
    車且加速逃逸，經警在後緊追，終於當日凌晨2 時許，在高
    雄市○○路附近失控撞上安全島，為警在其車內左後座扣得
    上開土造金屬鋼管槍1 支。
二、案經高雄縣政府警察局移請臺灣高雄地方法院檢察署檢察官
    偵查起訴。
    理  由
一、證據能力部分：
    內政部警政署刑事警察局（下稱刑事警察局）出具之槍彈鑑
    定書（95年度偵字第14267 號卷〈下稱偵卷〉第21頁），非
    由法院或檢察官囑託鑑定，與刑事訴訟法第206 條、第208
    條之規定尚有未合，且具個案性，非同法第159 條之4 所定
    之特信性文書，性質上仍屬被告以外之人於審判外之書面陳
    述。雖不符刑事訴訟法第159 條之1 至4 等條文規定，惟業
    經檢察官、被告及辯護人於本院審理中同意作為證據。本院
    審酌刑事警察局長期受託為國內刑案作槍彈鑑驗，件數繁多
    已成固定業務，且鑑識人員依既定鑑識程序秉其專業而為鑑
    定，虛偽鑑定之可能性極微，以之為證據並無不當，依同法
    第159 條之5 第1 項規定，自得為證據，合先敘明。
二、認定事實所憑證據及被告之辯解：
    被告甲○○固於本院審理中承認有於前揭時地，逃避員警路
    檢而加速逃逸，嗣因撞及安全島後停止，為警在其所駕車內
    查獲上開土造金屬鋼管槍1 支等情，惟矢口否認有何違反槍
    砲彈藥刀械管制條例之犯行，辯稱：其於95年5 月18日下午
    5 時30分許，因駕駛前開自小客車行經國道三號屏東竹田系
    統交流道下之萬順路附近，見路旁有一木盒，乃下車拾起，
    盒內雖放置扣案之土造金屬鋼管槍，惟因拾得當時槍枝處於
    分解狀態，以為僅係普通鐵管，遂放置在車內左後座，並不
    知該鐵管可組合成金屬鋼管槍。又其逃避路檢係因無照駕駛
    且另涉毒品案件，與持有槍枝無關云云。經查：
 (一) 被告於前揭時、地駕駛前開自小客車，拒絕停車接受路檢且
    加速逃逸，嗣因自行撞上安全島而停止，為警在車內左後座
    扣得上開土造金屬鋼管槍1 支等情，為被告所自承（本院卷
    第27頁），核與證人即查獲之員警乙○○於本院審理中證述
    情節相符（本院卷第71頁），並有扣案槍枝照片3 幀附卷可
    稽（高縣警刑偵三字第0950080729號〈下稱警卷〉卷第9 頁
    ）。扣案槍枝經送刑事警察局鑑驗結果略以：「送鑑土造霰
    彈槍一支（槍枝管制編號0000000000號）認係土造金屬鋼管
    槍，機械性能良好，可擊發12 GAUGE制式霰彈，認具殺傷力
    」等語，有該局槍彈鑑定書1 份及照片4 幀在卷可參（偵卷
    第第21至23頁）。是被告於前揭時、地，持有上開可發射霰
    彈、具有殺傷力之土造金屬鋼管槍，且拒絕停車受檢並加速
    逃逸之事實，已堪認定。
 (二) 本院經依辯護人聲請當庭勘驗扣案槍枝，結果略以：「槍枝
    為兩截鐵管組成，外表為鐵棕色油漆塗裝，並未生鏽或掉漆
    （如警卷第9 頁右下照片所示）。其中一截空心鐵管為槍管
    ，長19公分、外徑2.7 公分、內徑2.5 公分、重480 公克；
    另一截實心鐵管為槍身，一端裝有擊鐵撞針（如警卷第9 頁
    上方、偵卷第23頁右下照片所示）、內含強力彈簧，外接槍
    機拉柄（如警卷第9 頁左下照片所示），鐵管長20.5公分、
    外徑3.5 公分、內徑3.0 公分、重680 公克。槍機則為白鐵
    材質，無油漆塗裝，外表光亮（如警卷第9 頁照片所示）。
    兩截鐵管以螺紋組合，總長37.5公克、總重1,160 公克（如
    偵卷第23頁上方照片所示）」等情，有勘驗筆錄1 份及照片
    共7 幀在卷可考（本院卷第80頁、偵卷第23頁、警卷第9 頁
    ）。是其外觀與普通鐵管已然有異，縱在分解狀態下，一般
    人由鐵管上外露之強力彈簧、槍機拉柄及撞針端等特殊裝置
    觀察，不難推知其非普通鐵管，應係以撞針、彈簧等裝置打
    擊、推進而發射子彈或鋼珠，可作為射擊使用之器械。佐以
    被告供稱其拾得該槍枝時，及嗣後為警查獲時，該槍枝均放
    置在木盒內等語（本院卷第27頁），則依社會通常觀念，普
    通鐵管何需盒裝保存，更足使人產生其為槍械而非鐵管之確
    信。又被告自承曾於空軍勤務連服役約1 月後始因案禁役，
    服役期間曾見過槍枝等語（本院卷第28頁）。依國內兵役制
    度，役男不分兵種，均先經新兵訓練中心入伍訓練後，再予
    分發至部隊報到，且於入伍訓練期間，除必有例行性之槍枝
    保養外，更有槍械構造、性能之講解，及分解結合、實彈射
    擊等實作科目之訓練。被告於分發部隊後始禁役，其對於前
    開形似鐵管，卻具有彈簧、槍機及撞針等射擊諸元之槍枝，
    顯較常人更有辨識之能力。況被告駕駛上開自小客車遇警攔
    檢，於員警走近車旁要求其熄火下車時，竟駕車由警車旁鑽
    隙逃逸，與員警沿路競速追逐，直至失控撞上安全島始束手
    就擒等情，業據證人乙○○證述明確（本院卷第71、75頁）
    。而其於當時並未因何刑案而遭通緝，此有臺灣高等法院通
    緝紀錄表1 份在卷可稽（本院卷第98頁），豈有僅因無照駕
    駛而甘冒生命危險與警高速追逐之理，益徵其確知前開扣案
    物係屬可發射子彈應有殺傷力之槍枝，仍未經許可而持有，
    因恐為警查緝始拒絕臨檢並飛車逃逸無疑。
 (三) 被告雖辯稱其駕車行經萬順路附近，見路旁木盒頗為精巧，
    遂下車拾起，不知盒內所裝係槍械云云；證人即被告之配偶
    丁○○亦證稱：其與被告係於當天下午5 時30分許，各自駕
    駛一輛自小客車自屏東同返高雄，途中因並肩行駛停等紅燈
    ，見到被告下車拾起一只木盒置於車內云云。然下午5 時30
    分許正值交通尖峰時間，交通狀況果容被告及證人丁○○夫
    妻各駕駛一輛自小客車並肩行駛，甚至由被告下車撿拾木盒
    後再返回車上繼續行駛，已非無疑。且扣案槍枝係土造金屬
    鋼管槍，機械性能良好，可擊發12 GAUGE制式霰彈，具有殺
    傷力，業如前述，既屬依法查禁之違禁物，又非毫無價值之
    物，原持有人豈有任意棄置於路旁之理。又證人乙○○證稱
    扣案槍枝於查獲時係放置在一只普通紙盒之中，大小略同一
    般放置球鞋之鞋盒，盒內並無隔間又無支架，扣案槍枝則散
    裝其內，因非特製槍盒，且甚為普通，故未併同扣案等語（
    本院卷第71、72、74、75頁）。證人丁○○則證稱：所見被
    告撿起之盒子，顏色類似木製，無何特殊之處等語（本院卷
    第70頁）。前開盒子雖未扣案，無從勘驗，惟依證人乙○○
    、丁○○所述，該盒子外觀不過如同一般鞋盒，並無任何特
    殊之處，俯拾皆是，被告竟特意下車撿拾，顯違常理。況盒
    內槍枝總重逾1 公斤，業經本院勘驗如前，已嫌沈重，而被
    告既認係普通鐵管，其僅因喜愛前開盒子而下車撿拾，自應
    將無用且嫌沈重之「普通鐵管」丟棄，何需將之併同放置車
    內，亦不合常情，益徵所辯槍枝來源係因誤拾木盒云云，應
    屬虛構避就之詞；證人丁○○所述無非附和被告之語，均難
    憑採。
 (四) 綜上所述，本件事證明確，被告對於扣案槍枝係可發射子彈
    具有殺傷力之土造金屬鋼管槍確有認識，且非因誤拾木盒而
    持有，而係於查獲前以不詳方式取得，未經許可而持有之犯
    行已堪認定，應予依法論科。
三、論罪科形部分：
 (一) 按未經許可持有槍砲、彈藥，其持有之繼續，為行為之繼續
    ，至持有終了之時，均為一罪；倘持有行為繼續中遇有法律
    變更，因其持有行為已繼續至新法施行後，即應逕依新法論
    處，不生新舊法律之比較適用問題（最高法院95年度臺非字
    第81號判決意旨參照）。又槍砲彈藥刀械管制條例於94年1
    月26日修正公布，同月28日生效，修正前第11條第4 項之規
    定業經刪除，並與原第8 條第4 項、第10條第4 項合併修正
    移列為修正條文第8 條第4 項，且提高刑度為3 年以上10年
    以下有期徒刑，併科700 萬元以下罰金。本件被告係自不詳
    時間起持有土造金屬鋼管槍，繼續至95年5 月19日凌晨2 時
    許為警查獲時止，則其行為終了時係95年5 月19日，已在法
    律修正之後，揆諸前開說明，應逕適用修正後之法律，而無
    比較新舊法之問題。
 (二) 次按行為後法律有變更者，適用行為時之法律。但行為後之
    法律有利於行為人者，適用最有利於行為人之法律，刑法第
    2 條第1 項定有明文。又有關新舊法之比較，應就罪刑有關
    之共犯、未遂犯、想像競合犯、牽連犯、連續犯、結合犯以
    及累犯加重、自首減輕暨其他法定加減原因與加減例等一切
    情形，綜其全部罪刑之結果而為比較（最高法院95年第8 次
    刑事庭會議決議參照）。本件被告行為後，如附表所示之相
    關法律均已變更，並俱於95年7 月1 日施行。玆經如附表所
    示之整體比較結果，裁判時之法律較有利於被告，揆諸前開
    規定，自應適用各該裁判時即修正後之法律。核被告所為，
    係犯現行槍砲彈藥刀械管制條例第8 條第4 項之未經許可，
    持有其他可發射子彈具有殺傷力之土造金屬鋼管槍罪。被告
    前有如事實欄所示犯罪科刑情形，有臺灣高等法院被告前案
    紀錄表1 份在卷可按。其於受徒刑之執行完畢後，5 年以內
    故意再犯本件有期徒刑以上之罪，為累犯，應依刑法第47條
    第1項之規定加重其刑。
 (三) 審酌被告明知未經許可不得持有槍枝，竟無視法律規定，而
    任意持有，法紀觀念淡薄，對於社會治安顯有潛在之危害，
    事後虛詞狡辯，否認犯行，犯罪後態度欠佳，本不宜寬貸；
    惟念其持有單一槍枝，數量非鉅，尚查無持以從事不法活動
    等一切情狀，酌情量處如主文所示之刑，並依刑法第42條第
    3 項諭知罰金如易服勞役之折算標準。至扣案之可發射子彈
    具有殺傷力之土造金屬鋼管槍1 支（槍枝管制編號：000000
    0000號），屬槍砲彈藥刀械管制條例所定未經許可不得持有
    之違禁物，應依刑法第38條第1 項第1 款之規定宣告沒收。
據上論斷，應依刑事訴訟法第299 條第1 項前段，槍砲彈藥刀械
管制條例第8 條第4 項，刑法第11條前段、第2 條第1 項後段、
第47條第1 項、第42條第3 項、第38條第1 項第1 款，判決如主
文。
中    華    民    國    95    年    11    月    10    日
                  刑事第六庭    審判長法  官  曾逸誠
                                      法  官  王  琁
                                      法  官  林柏壽
以上正本證明與原本無異。
如不服本判決，應於判決送達後10日內，向本院提出上訴狀。
中    華    民    國    95    年    11    月    10    日
                                      書記官  林國龍
附錄本案論罪科刑法條：
槍砲彈藥刀械管制條例第8 條
未經許可，製造、販賣或運輸鋼筆槍、瓦斯槍、麻醉槍、獵槍、
空氣槍或第4 條第1 項第1 款所定其他可發射金屬或子彈具有殺
傷力之各式槍砲者，處無期徒刑或5 年以上有期徒刑，併科新臺
幣1 千萬元以下罰金。
未經許可，轉讓、出租或出借前項所列槍枝者，處5 年以上有期
徒刑，併科新臺幣1 千萬
意圖供自己或他人犯罪之用，而犯前二項之罪者，處無期徒刑或
7 年以上有期徒刑，併科新臺幣1 千萬元以下罰金。
未經許可，持有、寄藏或意圖販賣而陳列第1 項所列槍枝者，處
3 年以上10年以下有期徒刑，併科新臺幣700 萬元以下罰金。
第1 項至第3 項之未遂犯罰之。
┌───────────────────────────────────┐
│附表                                                                  │
├────────┬────────┬────────┬────────┤
│相關變更條文    │修正前規定      │修正後規定      │新舊法之適用    │
├────────┼────────┼────────┼────────┤
│【累犯】        │受有期徒刑之執行│受徒刑之執行完畢│被告於徒刑執行完│
│ 刑法第47條     │完畢，或受無期徒│，或一部之執行而│畢後，5 年以內故│
│                │刑或有期徒刑一部│赦免後，5 年以內│意再犯本案有期徒│
│                │之執行而赦免後，│故意再犯有期徒刑│刑以上之罪，不論│
│                │5年以內再犯有期 │以上之罪者，為累│依修正前或修正後│
│                │徒刑以上之罪者，│犯，加重本刑至二│刑法第47條之規定│
│                │為累犯，加重本刑│分之一。第98條第│，均構成累犯。  │
│                │至二分之一。    │2 項關於因強制工│                │
│                │                │作處分之執行完畢│                │
│                │                │或一部之執行而免│                │
│                │                │除後，5 年以內故│                │
│                │                │意再犯有期徒刑以│                │
│                │                │上之罪者，以累犯│                │
│                │                │論。            │                │
├────────┼────────┼────────┼────────┤
│【易服勞役】    │第42條第2項：   │第42條第3項：   │修正前刑法第42條│
│ 刑法第42條     │易服勞役，以（銀│易服勞役以新臺幣│第2項規定，依修 │
│                │元）1元以上、3元│1000元、2000元或│正前罰金罰鍰提高│
│                │以下折算1 日。但│3000元折算1日。 │標準條例第2條前 │
│                │勞役期限不得逾6 │但勞役期限不得逾│段規定，就其原定│
│                │個月。          │1年。」         │數額提高為100倍 │
│                │                │                │折算1日，則本案 │
│                │第42條第3項：   │第42條第5項：   │被告行為時易服勞│
│                │罰金總額折算逾6 │罰金總額折算逾1 │役之折算標準，應│
│                │個月之日數者，以│年之日數者，以罰│以新臺幣900元即 │
│                │罰金總額與6個月 │金總額與1 年之日│銀元300元折算1日│
│                │之日數比例折算。│數比例折算。依前│，即新臺幣90 0元│
│                │                │項所定之期限，亦│折算1日。惟修正 │
│                │罰金罰鍰提高標準│同。            │後刑法第42條第3 │
│                │條例第2 條：    │                │項規定，係以新臺│
│                │依刑法第41條易科│                │幣1000元、2000元│
│                │罰金或第42條第2 │                │、3000元折算1日 │
│                │項易服勞役者，均│                │，比較修正前後之│
│                │就其原定數額提高│                │易服勞役折算標準│
│                │為100倍折算1日；│                │，以修正後之規定│
│                │法律所定罰金數額│                │，較有利於被告。│
│                │未依本條例提高倍│                │                │
│                │數，或其處罰法條│                │                │
│                │無罰金刑之規定者│                │                │
│                │，亦同。        │                │                │
├────────┼────────┴────────┴────────┤
│整體比較結果    │以新法較有利於被告                                  │
└────────┴──────────────────────────┘


司法院資訊處製作；財團法人民間司法改革基金會備份。
